/臺灣高等法院民事判決　　　　　　　　　 96年度上字第448
號
上　訴　人　 乙○○
訴訟代理人　 徐南成律師
被 上訴 人　 丙○○
　　　　　　 甲○○
共　　　同
訴訟代理人　 劉錦隆律師
上列當事人間債務人異議之訴事件，上訴人對於中華民國96年5
月1日臺灣臺北地方法院95年度訴字第9842號第一審判決提起上
訴，本院於96年11月21日言詞辯論終結，判決如下：
    主  文
上訴駁回。
第二審訴訟費用由上訴人負擔。
    事實及理由
一、本件上訴人主張：被上訴人之父即訴外人高宏曾對上訴人訴
    請損害賠償，經原法院92年度重訴字第30號及本院92年度重
    上字第376號民事判決，判命上訴人應給付高宏新台幣（下
    同）650萬元及自民國91年9月1日起至清償日止，按年息5%
    計算之利息確定。惟前揭債務係肇因於祭祀公業高佛成派下
    權造報及核備之爭執，及高宏對上訴人催討債務有不法行為
    ，涉有刑法第304條第2項強制未遂罪嫌，遭臺灣臺北地方法
    院檢察署檢察官以92年度偵續字第428號提起公訴，該刑事
    案件於原法院92年度易字第2270號案件審理期間，經訴外人
    蘇春德、高銘全調解後與上訴人達成和解，雙方約定：「上
    訴人支付高宏170萬元，高宏表示拋棄上開民事判決所示債
    權之其餘債權權利，上訴人則對高宏所涉刑責表示不追究」
    ，上訴人履約後，高宏遂於上開刑事案件獲判無罪，上訴人
    亦未上訴。詎被上訴人竟執前揭民事確定判決為執行名義，
    對上訴人為強制執行，惟上訴人與高宏已於執行名義成立後
    達成和解，有消滅債權人請求之事由發生，被上訴人自不得
    再執該執行名義對上訴人聲請強制執行，爰依強制執行法第
    14條規定提起債務人異議之訴等語。
二、被上訴人辯以：依強制執行法第14條規定，債務人異議之訴
    係以執行名義成立後，或前訴訟程序言詞辯論終結後，有消
    滅或妨礙債權人請求之事由發生為要件，惟依上訴人主張和
    解之時間係在本院92年度重上字第376號請求損害賠償事件
    言詞辯論終結前，顯與上開要件不符。又上訴人向高宏清償
    之金額僅有150萬元，非上訴人主張之170萬元，且高宏對於
    上訴人未清償之部分，亦未為拋棄之意思表示，其餘債務亦
    不因上訴人之一部清償而消滅，是上訴人無提起本件訴訟之
    權等語。
三、本件經原法院判決駁回上訴人之訴，上訴人不服原判決，上
    訴聲明為：（一）原判決廢棄；（二）請求將臺灣臺北地方
    法院95年度民執壬字第32701號損害賠償強制執行事件程序
    撤銷。被上訴人則聲明：上訴駁回。
四、兩造不爭執之事實：（本院卷第38頁背面之96年10月8日準
    備程序筆錄）
    兩造對於本院以92年度重上字第376號判決被上訴人之父高
    宏得請求上訴人給付650萬元及法定遲延利息確定，而被上
    訴人現就其中一部分款項以原法院95年度民執壬字第32701
    號損害賠償強制執行事件程序進行強制執行之事實並不爭執
    。
五、本件經本院於96年10月8日與兩造整理並協議簡化之爭點為
    ：（本院卷第68頁背面之準備程序筆錄）
（一）上訴人主張其與高宏和解之時點？
（二）如認為上開時點係在本院92年度重上376號言詞辯論終結
      後，則上訴人與高宏是否有達成拋棄其餘請求之協議？
      茲分述如下：
（一）上訴人主張其與高宏和解之時點？
  １、按「執行名義成立後，如有消滅或妨礙債權人請求之事由
      發生，債務人得於強制執行程序終結前，向執行法院對債
      權人提起異議之訴。如以裁判為執行名義時，其為異議原
      因之事實發生在前訴訟言詞辯論終結後者，亦得主張之。
      」強制執行法第14條第1項定有明文。是債務人異議之訴
      ，其異議原因之事實須發生於執行名義成立後或前訴訟言
      詞辯論終結後，否則，即非債務人異議之訴所得救濟。
  ２、上訴人主張：其與高宏和解之時點係在本院92年度重上字
      第376號請求損害賠償事件判決確定後等語；被上訴人則
      辯以：上訴人主張之和解時點，係在上開案件之言詞辯論
      終結前等語。
  ３、經查：上訴人主張之和解時點，業據上訴人本人於原審審
      理時陳稱：「（問：關於高宏沒有撤回訴訟部分，為何原
      告（即上訴人）不跟法官表示已經和解？）……我被高宏
      告民事。和解是在高宏民事還在告我的時候，我沒有錢，
      高宏一直來要錢。因為蘇先生要我不要再出庭，所以民事
      的案子我也沒有再管，因為我認為已經和解。」等語（原
      審卷第85頁），與證人蘇春德於原審審理時結證稱：「（
      問：高宏和她太太知道這是和解金？）……乙○○說刑事
      就不出庭，讓高宏自己去辯，拿錢的時候應該還沒有判決
      ，那時高宏要拿300萬，乙○○說沒有錢，在我家協調1次
      ，同意170萬元解決。後來沒有撤回又判決，這中間我沒
      有跟他們聯絡，應該是170萬元要解決事情，可是高宏沒
      有撤回訴訟，詳細判決時間我不知道。」等語（原審卷第
      63頁）互核相符，堪認上訴人主張其與高宏和解之時點應
      係在本院92年度重上字第376號請求損害賠償事件言詞辯
      論終結前，則依上揭１有關強制執行法第14條第1項之說
      明，上訴人上開之主張即非債務人異議之訴所得救濟，應
      予駁回。
（二）如認為上開時點係在本院92年度重上376號言詞辯論終結
      後，則上訴人與高宏是否有達成拋棄其餘請求之協議？
      如上所述，上訴人主張其與高宏和解之時點係在本院92年
      度重上字第376號請求損害賠償事件言詞辯論終結前，是
      本院自無就本項爭點再加以論述之必要。
六、綜上所述，上訴人本於強制執行法第14條規定請求將原法院
    95年度民執壬字第32701號損害賠償強制執行事件程序撤銷
    ，為無理由，不應准許。原審為上訴人敗訴之判決，理由雖
    有不同，惟結論並無二致。上訴意旨指摘原判決不當，聲明
    廢棄改判，為無理由，應予駁回。
七、本件事證已臻明確，兩造其餘之攻擊、防禦方法，核與判決
    結果不生影響，爰毋庸一一論述，併此敘明。
八、據上論結，本件上訴為無理由，依民事訴訟法第449條第2項
    、第78條，判決如主文。
中　　華　　民　　國　　96　　年　　12　　月　　5 　　日
　　　　　　  　　　民事第十二庭
                        審判長法　官  陳駿璧
　　　　　　　　　　　　　　  法　官  王麗莉
　　　　　　　　　　　　　　　法　官  陳邦豪
正本係照原本作成。
如不服本判決，應於收受送達後20日內向本院提出上訴書狀，其
未表明上訴理由者，應於提出上訴後20日內向本院補提理由書狀
（均須按他造當事人之人數附繕本）上訴時應提出委任律師或具
有律師資格之人之委任狀；委任有律師資格者，另應附具律師資
格證書及釋明委任人與受任人有民事訴訟法第466條之1第1項但
書或第2項（詳附註）所定關係之釋明文書影本。
中　　華　　民　　國　　96　　年　　12　　月　　5 　　日
　　　　　　　　　　　　　　　書記官  李佳樺
附註：
民事訴訟法第466條之1（第1項、第2項）：
對於第二審判決上訴，上訴人應委任律師為訴訟代理人。但上訴
人或其他法定代理人具有律師資格者，不在此限。
上訴人之配偶、三親等內之血親、二親等內之姻親，或上訴人為
法人、中央或地方機關時，其所屬專任人員具有律師資格並經法
院認為適當者，亦得為第三審訴訟代理人。
